臺灣彰化地方法院民事判決
110年度訴字第568號
原      告  蔡錫圭  
訴訟代理人  蔡昆宏律師
被      告  吳振昇  

            吳振耀  
            吳貞宛  
            吳茂榮  

上列當事人間請求請求塗銷抵押權登記等事件，本院於民國110
年7月19日言詞辯論終結，判決如下：
    主  文
被告等應將原告所有坐落彰化縣○○鎮○○段000地號土地，權利範
圍二分之一，及同段100建號建物（門牌號碼：彰化縣○○鎮○○里○
○路000號），於民國84年3月27日登記之抵押權（字號：彰和字
第002987號) 辦理繼承登記後，並將該抵押權登記予以塗銷。
訴訟費用由被告等連帶負擔。
事  實  及  理  由
壹、被告吳振昇、吳振耀、吳茂榮、吳貞宛經合法送達，均無正
    當理由未於言詞辯論期日到場，核無民事訴訟法第386條所
    列各款情形，爰依原告之聲請，由其一造辯論而為判決。
貳、原告主張：
　緣彰化縣○○鎮○○段000地號土地，為原告與他人共有，應有部
    分為二分之一（下稱系爭土地)；同段100建號建物(下稱系
    爭建物)則為原告所有。原告於民國(下同)84年間將系爭土
    地及系爭建物設定抵押權(字號：彰和字第002987號，下爭
    系爭抵押權)予訴外人吳賴雪娥，擔保債權總金額為新台幣(
    下同)150萬元，存續期間為84年3月23日至85年3月22日，清
    償日為85年3月22日。系爭抵押權所擔保之債權已於100年3
    月22日因時效完成而消滅，訴外人吳賴雪娥復未於時效完成
    後5年內實行系爭抵押權，系爭抵押權即已消滅。系爭抵押
    權雖已消滅，惟抵押權登記仍存在，對原告所有權完整性有
    妨礙。抵押權人吳賴雪娥已於105年3月30日死亡，其繼承人
    為被告吳振昇、吳振耀、吳茂榮、吳貞宛，被告等四人自應
    依民法第759條之規定辦理繼承登記後，負塗銷系爭抵押權
    登記之義務，為此原告寄發存證信函促請被告等四人履行義
    務，被告等四人迄今尚未履行其義務，爰依民法第767條第1
    項中段規定，請求被告等四人塗銷系爭抵押權登記等語。
　並聲明：㈠被告應將原告所有坐落彰化縣○○鎮○○段000地號土
    地， 權利範圍二分之(此部分為訴狀所漏載) ，及同段100
    建號建物（門牌號碼：彰化縣○○鎮○○里○○路000號），於民
    國84年3月27日登記之抵押權（字號：彰和字第002987號) 
    辦理繼承登記後，並將該抵押權登記予以塗銷。㈡訴訟費用
    由被告連帶負擔。
參、被告吳振昇答辯稱：請求權消滅、抵押權消滅僅代表無討債
    權利，並非債之關係不存在，原告所有權受妨害應請求債務
    人還債而非對債權人進行訴訟行為等語。
肆、被告吳振耀、吳茂榮、吳貞宛經受合法通知，均未於言詞辯
    論期日到庭，亦未提出書狀為任何聲明及陳述。
伍、得心證之理由　　
  原告主張其為系爭土地共有人及系爭建物所有權人。原告於8
    4年間將系爭土地及系爭建物設定抵押權(字號:彰和字第002
    987號)予訴外人吳賴雪娥，擔保債權總金額為150萬元，存
    續期間為84年3月23日至85年3月22日，清償日為85年3月22
    日。系爭抵押權所擔保之債權已於100年3月22日因時效完成
    而消滅，訴外人吳賴雪娥復未於時效完成後5年實行系爭抵
    押權，系爭抵押權即已於105年3月22日消滅。系爭抵押權雖
    已消滅，惟抵押權登記仍存在，對原告所有權有妨礙，抵押
    權人吳賴雪娥已於105年3月30日死亡，其繼承人為被告吳振
    昇、吳振耀、吳茂榮、吳貞宛等四人，被告等四人自應依民
    法第759條之規定辦理繼承登記後，塗銷系爭抵押權登記，
    爰依民法第767條第1項中段規定，請求被盜等四人塗銷系爭
    體押權登記等語。被告吳振昇則以原告所有權受妨害應請求
    債務人還債而非對債權人進行訴訟行為等語以資抗辯。被告
    吳振耀、吳茂榮、吳貞宛經合法通知，於言詞辯論期日不到
    場，亦未提出書狀任何爭執。
　請求權，因15年間不行使而消滅。但法律所定期間較短者，
    依其規定；消滅時效，自請求權可行使時起算。以不行為為
    目的之請求權，自為行為時起算；以抵押權擔保之債權，其
    請求權已因時效而消滅，如抵押權人，於消滅時效完成後，
    5年間不實行其抵押權者，其抵押權消滅，民法第125條、第
    128條、第880條定有明文。又對於妨害其所有權者，得請求
    除去之，民法第767條第1項中段亦有明文。
  查原告主張於84年間將系爭土地與系爭建物設定系爭抵押權
    登記予訴外人吳賴雪娥，登記清償日期為85年3月22日，系
    爭抵押權擔保之債權已於100年3月22日罹於時效，然吳賴雪
    娥及被告等四人迄今未實行系爭抵押權，且未將系爭土地及
    系爭建物之抵押權塗銷，訴外人吳賴雪娥已於105年3月30日
    死亡，其繼承人為被告吳振昇、吳振耀、吳茂榮、吳貞宛等
    事實，業據原告提出系爭土地土地登記第一類謄本及系爭建
    物之建物登記第一類謄本、吳賴雪娥之除戶戶籍謄本為證（
    見本院卷第19至63頁），本院亦依職權查詢家事事件公告資
    料，吳賴雪娥繼承人並未向本院辦理拋棄繼承，是吳賴雪娥
    之繼承人即為吳振昇以上詞置辯， 係屬誤解法令之詞， 另
    被告吳振耀、吳茂榮、吳貞宛等三人經合法通知，於言詞辯
    論期日不到場，亦未提出書狀任何爭執，是當得認原告上開
    主張為真正。又系爭抵押權登記清償日期為85年3月22日，
    應自該日起算15年時效，所擔保債權之請求權至遲於100年3
    月22日時效完成，然吳賴雪娥及被告等四人未於抵押債權罹
    於時效消滅後5年內即105年3月22日前實行抵押權，依前揭
    規定，系爭抵押權亦已消滅。此外，吳賴雪娥死亡，係由被
    告吳振昇、吳振耀、吳茂榮、吳貞宛繼承，惟迄未辦理系爭
    吳賴雪娥之抵押權登記之繼承登記，則原告為達塗銷系爭吳
    賴雪娥之抵押權登記之處分行為所必要，請求被告被告吳振
    昇、吳振耀、吳茂榮、吳貞宛先應辦理該繼承登記，自合於
    民法第759條「因繼承、強制執行、徵收、法院之判決或其
    他非因法律行為，於登記前已取得不動產物權者，應經登記
    ，始得處分其物權。」之規定，本院併應准許。故原告之聲
    明訴求係有理由，均應准許。
陸、綜上所述，原告依民法第767條第1項中段規定，請求被告等
    四人辦理繼承登記後將系爭抵押權登記予以塗銷，為有理由
    ，均應予准許。
柒、本件事證已臻明確，原告其餘之攻擊防禦方法及證據資料，
    經本院斟酌後，認均不足以影響本判決之結果，爰不一一論
    列，併此敘明。
捌、訴訟費用負擔之依據：民事訴訟法第85條第2項。　　
中　　華　　民　　國　　110 　年　　7 　　月　　30　　日
                  民事第四庭    法　官　洪志賢
以上正本係照原本作成。
如對判決上訴，應於判決送達後20日內向本院提出上訴狀。如委
任律師提起上訴者，應一併繳納上訴審裁判費。
中　　華　　民　　國　　110 　年　　7 　　月　　30　　日
                                書記官  林嘉賢